【裁判字號】    98,交聲,125
【裁判日期】    980914
【裁判案由】    違反道路交通管理處罰條例聲明異議
【裁判全文】
臺灣雲林地方法院交通事件裁定        98年度交聲字第125號
移送機關即
原處分機關  交通部公路總局嘉義區監理所雲林監理站
異  議  人
即受處分人  甲○○
上列異議人即受處分人因違反道路交通管理處罰條例案件，對於
交通部公路總局嘉義區監理所雲林監理站民國98年7 月15日所為
之雲監裁字第裁72-A00000000號裁決處分（原舉發案號為：台北
市政府警察局96年12月20日北市警交字大第A00000000 號），聲
明異議，本院裁定如下：
    主  文
異議駁回。
    理  由
一、原處分意旨略以：異議人即受處分人甲○○係領有計程車駕
    駛人執業登記證之駕駛人，應依據計程車駕駛人執業登記管
    理辦法第11條第1 項之規定，於每年出生日前後1 個月內檢
    具相關文件向原發證之警察局申請查驗，異議人之生日為民
    國45年10月15日，依規定應於96年11月15日前申請查驗，卻
    未於期限前至台北市政府警察局交通警察大隊申請查驗，遂
    由台北市政府警察局交通警察大隊以異議人有違反道路交通
    管理處罰條例第36條第3 項前段規定之行為而逕行掣單舉發
    ，並將前開舉發通知單送達於異議人。嗣異議人於97年1 月
    17日向原處分機關提出陳述，原處分機關乃於98年7 月15
    日開具雲監裁字第裁72-A00000000號裁決書逕寄異議人，依
    道路交通管理處罰條例第36條第3 項前段規定，裁處新臺幣
    （下同）1200元罰鍰。
二、聲明異議意旨略以：異議人固不否認其為領有計程車執業登
    記證之駕駛人，卻未依規定期限參加年度查驗乙情，惟辯稱
    中華民國所有證件沒有查驗，應作證件失效處理即可，何以
    還需處以罰鍰，且其因身體狀況不佳，慢性病嚴重，已返回
    中南部休養，1 天要吃10幾種藥物控制病情，罰單就未予處
    理，亦無力繳納，1200元其已能生活2 個星期，希冀能網開
    一面，如果不行，因其病情不能出遠門，希望罰單能重新寄
    送，方便其到便利商店繳納云云。
三、按執業登記證及其副證每年查驗1 次，計程車駕駛人自領得
    執業登記證及其副證之翌年起，應於每年出生日前後1 個月
    內檢具國民身分證、職業駕駛執照、執業事實證明文件、執
    業登記證及副證，向原發證之警察局申請查驗，計程車駕駛
    人執業登記管理辦法第11條第1 項定有明文。次按計程車駕
    駛人，不依規定期限，辦理執業登記事項之異動申報，或參
    加年度查驗者，處新臺幣1200元罰鍰；逾期6 個月以上仍不
    辦理者，廢止其執業登記，道路交通管理處罰條例第36條第
    3 項亦定有明文。
四、經查：
  (一)異議人為營業小客車駕駛人，領有台北市政府警察局核發之
    計程車駕駛人執業登記證，而自領得執業登記證及其副證之
    翌年起，應於其每年出生日即10月15日前後1 個月內檢具相
    關文件，送台北市政府警察局查驗，是異議人本應於96年9
    月15日至96年11月15日間主動申請辦理查驗，卻未依規定參
    加年度查驗乙情，為異議人所自承，並有台北市政府警察局
    96年12月20日北市警交大字第A00000000 號舉發違反道路交
    通管理事件通知單影本、交通部公路總局雲林監理站98 年7
    月15日雲監裁字第72-A00000000號裁決書、異議人97 年1月
    17日陳述書、聲明異議狀各1 份在卷可稽，堪已認定。
  (二)異議人辯稱：其未依規定辦理年度查驗，計程車職業登記證
    應直接失效，何需處以罰鍰云云，然按計程車駕駛人職業登
    記證年度查驗之立法目的，係藉由主管機關審查計程車駕駛
    人之駕駛執照有效與否、有無於執業期間犯案等情事，以查
    計程車駕駛人是否符合資格，俾利主管機關對於計程車駕駛
    人之行政管理，並保障乘客安全。又按路交通管理處罰條例
    第36條第3 項規定：「計程車駕駛人，不依規定期限，辦理
    執業登記事項之異動申報，或參加年度查驗者，處1200元罰
    鍰；逾期6 個月以上仍不辦理者，註銷其執業登記。」解釋
    上，計程車駕駛人如不依規定期限辦理年度查驗，主管機關
    應先行告發罰鍰，如告發罰鍰後受處分人仍未參加年度查驗
    ，且已逾6 個月以上仍不辦理者，始得註銷其執業登記。此
    觀諸97年08月28日修正之警察機關辦理計程車駕駛人執業登
    記管理事項作業要點第十五、廢止執業登記作業：（一）計
    程車駕駛人有下列情事之一者，由發證警察局辦理廢止執業
    登記：1.不依規定期限，辦理執業登記事項之異動申報，或
    未參加年度查驗，經處罰鍰且逾期六個月以上仍不辦理者。
    即做同一規定，交通部95年12月22日交路字第0950060166號
    函亦同此意旨（台灣高等法院98年度4 月份刑事庭庭長法律
    問題研討會決議第1 號意旨參照）。是異議人上開所辯，並
    不足採。
  (三)異議人又辯稱其有嚴重慢性病，1 天要吃10幾種藥物來控制
    病情，且亦無力繳納罰緩等語，並提出國立台灣大學醫院附
    設醫院雲林分院開立之處方及收據為證（參本院卷第5 、6
    、10頁），然按計程車駕駛人如因服役、出國、重病住院、
    分娩、服刑或職業駕照吊扣中等正當理由，不能於期限內辦
    理執業登記證查驗者，應審核其情形是否符合正當理由，及
    是否於原因消滅後3 個月內檢同有關證明文件，補辦查驗，
    警察機關辦理計程車駕駛人執業登記管理事項作業要點第12
    點第2 目定有明文。本件異議人於聲明異議狀內自承其生病
    僅在家休養並未住院，無法提出住院記錄證明，是異議人縱
    有上開可憫之情，亦與法令得補辦查驗之事由未合，更不得
    因此解免其違規之責，另異議人如經濟確有困境，應依現有
    社會救助機制向有關機關請求救助，附此說明。
  (四)異議人復辯稱：因其病情不能出遠門，希望罰單能重新寄送
    ，方便其到便利商店繳納云云，然查異議人因未依規定期限
    辦理職業登記證年度查驗，台北市政府警察局依職權於96年
    12 月20 即以異議人違反道路交通管理處罰條例第36條第3
    項前段規定，開立北市警交大字第A00000000 號舉發違反道
    路交通管理事件通知單，並於96年12月24日依異議人職業登
    記申報地址（雲林縣崙背鄉○○村○○鄰○○路332 號）掛號
    郵寄，該郵件亦無因未送達退回該大隊之記錄，且異議人陳
    述書中亦檢附有違規通知單等資料，有台北市政府警察局98
    年8 月8 日北市警交字第09832733900 號函、中華民國郵政
    大宗掛號函件聯影本、交通部公路總局雲林監理站嘉監雲字
    第0980108331號移送書各1 紙在卷可稽（參本院卷第1 頁、
    第15頁至第18頁），故上開違規通知單應已完成送達程序，
    異議人聲稱罰單重新寄送乙節，乃規避罰責之詞，實不足採
    。
五、綜上所述，異議人確有不依規定期限申請執業登記證查驗之
    違規行為，原處分機關逕依前開道路交通管理處罰條例第36
    條第3 項前段之規定，裁決異議人罰鍰1200元，經核並無違
    誤，本件異議為無理由，應予駁回。
六、依道路交通管理處罰條例第87條第2 項、道路交通案件處理
    辦法第19條，裁定如主文。
中    華    民    國    98    年    9     月    14    日
                    交通法庭    法  官  高士傑
以上正本證明與原本無異。
如不服本裁定，應於裁定送達後5 日內向本院提出抗告狀（須附
繕本）。
                                書記官  李達成
中    華    民    國    98    年    9     月    14    日


司法院資訊處製作；財團法人民間司法改革基金會備份。
